臺灣高等法院刑事判決
108年度上訴字第1424號
上  訴  人  
即  被  告  吳盛傑


指定辯護人  陳明清律師             
上列上訴人因強盜案件，不服臺灣臺北地方法院104年度訴字第1
5號，中華民國108年3月27日第一審判決（起訴案號：臺灣臺北
地方檢察署103年度偵字第14587號），提起上訴，本院判決如下
：
    主  文
上訴駁回。
    事  實
一、丁○○（所涉強盜案件，業經本院以104年度上訴字第392號判
    處應執行有期徒刑12年10月，並經最高法院105年度台上字
    第3411號判決駁回上訴確定）於民國102年10月間，因有資
    金需求但欠缺擔保品，遂由己○○介紹向新光銀行貸款新臺幣
    （下同）180萬元購得車牌號碼000-0000號之自用小客車1輛
    （廠牌為賓士，型號為E000，年份為西元2010年1月，下稱
    本案車輛），並以該車質押己○○而借款100萬元。雙方約定
    扣除預收利息3萬元及過戶手續費、介紹費共2萬元後，己○○
    應交付丁○○95萬元。己○○於102年11月1日先交付現金15萬元
    予丁○○，丁○○則簽發票號為CC0000000號，面額20萬元，付
    款銀行為新光銀行西園分行之支票予己○○充為擔保。另丁○○
    於102年10月6日向在當舖業兼差之戊○○借得15萬元，並簽發
    票號為CC0000000號，面額為15萬元，付款銀行為新光銀行
    西園分行之支票1紙予戊○○充為擔保。詎：
  ㈠甲○○、丁○○及真實姓名、年籍均不詳之3名成年男子（1名平
    頭無門牙、1名身材較為壯碩、1名較年長）共同基於加重強
    盜之犯意聯絡，利用己○○於102年11月4日下午1時許，駕駛
    本案車輛並攜帶要交予丁○○之借款餘款80萬元現金、20萬元
    支票，前往丁○○所經營址設臺北市○○區○○街00巷00號1樓之
    立德補習班簽訂質借文件之機會，丁○○先在該補習班1樓櫃
    臺確認己○○確有駕駛本案車輛前來及攜帶80萬元後，甲○○及
    同具犯意聯絡之2名男子自一樓教室出來，將己○○強押至地
    下室，其中1人以腿踹己○○背部，致己○○因而從樓梯摔至地
    下室。此時地下室尚有另1名同具犯意聯絡之較年長男子坐
    在椅子上指揮，喝令己○○交出手機，並由甲○○與其他另2名
    成年男子徒手毆打己○○。之後，該較年長男子即向己○○恫稱
    ：「我就是要凹你，不然你要怎樣，或者你要打電話請人過
    來」，己○○則要求取回電話，甲○○與前開毆打己○○之2名男
    子再次徒手毆打己○○，其後陸續有包括戊○○在內之數人被押
    至地下室，且不論被押下來之人是否配合均遭毆打甚烈，致
    己○○因而心生畏懼。其後丁○○至地下室簽署質押文件，甲○○
    當場要求己○○按其指示條件填寫，並按甲○○擬妥內容抄寫記
    載有「甲方己○○以汽車超貸方式，並以高利貸予乙方丁○○讓
    乙方損失巨大，甲方願意以新台幣捌拾萬元正達成雙方合解
    無異議」、「備註：甲方曾以高利250分借款於丁○○先生」
    內容之和解書，而使己○○行無義務之事。之後該較年長男子
    即請丁○○開立2紙面額50萬元之支票予己○○，己○○旋將該等
    支票收入皮包內，該較年長男子要求己○○將所攜帶之現金80
    萬元交給丁○○，然經己○○表示此與先前和丁○○談妥之條件不
    同而拒絕後，其等遂由前揭犯意提升為，先由其中具犯意聯
    絡之1名男子即徒手毆打己○○，在己○○被毆打時，同在場之
    其餘男子亦加入毆打己○○，致己○○受有頭部外傷合併輕微腦
    震盪、右耳、右臉頰挫傷、血腫、瘀青、前胸壁、前腹壁挫
    傷等傷害並因而不能抗拒，己○○所攜皮包內之現金80萬元、
    20萬元支票1紙（此部分非強盜之財物而不構成犯罪，詳後
    述）及丁○○簽發之50萬元支票2紙則遭強行取走。而於己○○
    詢問若如此本案車輛是否即歸己○○所有時，告以「車輛會牽
    走，拿走的錢是你要賠償丁○○之費用」，並要求己○○坐到地
    下室後方椅子上，約1至2小時至下午4時許始讓其離開。本
    案車輛後續並由丁○○處分。
  ㈡丁○○以支付借款利息及投資大陸房地產為由，邀戊○○於102年
    11月4日攜帶現金20萬元至補習班。甲○○、丁○○及真實姓名
    、年籍均不詳之4名成年男子共同基於加重強盜之犯意聯絡
    ，利用戊○○攜帶20萬元於當日下午2時許至補習班之機會，
    在戊○○稱不相信丁○○所稱大陸房地產投資而要離開時，丁○○
    授意其中3名男子將戊○○強押至地下室，因戊○○堅持不前往
    ，該3名男子即毆打戊○○，直至戊○○無法反抗後，將戊○○拖
    至地下室，坐在桌上的甲○○及同具犯意聯絡之1名男子即喝
    令戊○○將錢拿出來，該3名將戊○○拖到地下室之男子徒手或
    持不明物品毆打戊○○，丁○○並朝戊○○肚子踢一腳，且授意前
    開3名男子繼續徒手或以不明物品毆打戊○○，致戊○○受有頭
    部外傷、臉部挫擦傷、胸壁挫傷、右前臂、左大拇指、右上
    臂挫傷、右手中指擦傷等傷害並因而不能抗拒，由丁○○強行
    取走戊○○所揹包包內現金共20萬元，上開共犯中1人並以握
    住戊○○手之方式強迫戊○○簽立記載「甲於戊○○乙方丁○○兩方
    合解，甲方以高利貸款給乙方，全部以貳拾萬付還乙方做為
    合解金無異議」、「備註：甲方曾以高利15分借款於丁○○」
    等內容之和解書，其後命戊○○坐到後方椅子上，嗣於同日下
    午4時許始讓戊○○離開。
二、案經己○○、戊○○訴由臺北市政府警察局萬華分局報請臺灣臺
    北地方檢察署檢察官偵查起訴
    理  由
壹、證據能力部分
一、供述證據部分：
  ㈠告訴人戊○○、己○○及共同正犯丁○○於偵訊陳述之證據能力：
  ⒈按被告以外之人於偵查中向檢察官所為之陳述，除顯有不可
    信之情況者外，得為證據，同法第159條之1第2項定有明文
    。所謂不可信性情況，法院應審酌被告以外之人於陳述時之
    外在環境及情況，例如陳述時之心理狀況、有無受到外力干
    擾等，以為判斷之依據。告訴人戊○○及共同正犯丁○○於偵查
    中向檢察官所為之陳述，雖係被告以外之人於審判外之陳述
    ，為傳聞證據，然其2人偵訊時業經具結，上訴人即被告甲○○（下稱被告）及其辯護人亦未釋明其於偵查中所為證述，
    在客觀上有何證據顯示係遭受強暴、脅迫、詐欺、利誘等外
    力干擾情形，或在影響其心理狀況致妨礙其自由陳述等顯不
    可信之情況下所為，復經戊○○於原審審判時、丁○○於本院審
    理中已到庭具結作證，並接受交互詰問，調查證據之程序亦
    已完備，是被告之詰問權已獲保障，故其偵訊中所證，自有
    證據能力。
  ⒉告訴人己○○於偵查中向檢察官所為之陳述，係被告以外之人
    於審判外之陳述，為傳聞證據，惟其偵訊時業經具結，應無
    顯不可信之情，且其經原審依法傳喚、拘提均未到庭，有送
    達證書、原審審理程序報到單、拘票及報告書可佐（見原審
    卷五第81、133、213、215、223頁），事實上無從行詰問或
    對質，故其偵訊中所證，自有證據能力。況被告及其辯護人
    於本院審理過程中，始終未聲請傳喚己○○作證，應認已捨棄
    對質詰問，而原審及本院審理時，亦已提示前開偵訊筆錄並
    告以要旨，由檢察官、被告及其辯護人依法辯論，完足其證
    據調查之程序，自得援引作為本案之證據，是辯護人前揭主
    張，難認可採。
  ⒊辯護人雖主張己○○、戊○○證述被告犯本件犯行之指認程序，
    乃是非式的單一指認，並非選擇式指認，程序皆違法且有可
    能誤認，偵訊所述均無證據能力等語。惟：
  ⑴按現行刑事訴訟法並無關於指認犯罪嫌疑人、被告程序之規
    定，而內政部警政署所頒「警察機關實施指認犯罪嫌疑人程
    序要領」，雖規定採取「選擇式」列隊指認，而非一對一「
    是非式單一指認」；供選擇指認之數人在外形上不得有重大
    差異；實施照片指認，不得以單一相片提供指認；指認前應
    由指認人先陳述嫌疑人特徵、不得對指認人進行誘導或暗示
    等程序，以提高指認之正確性。其規定如此指認方式，係為
    防止被害人、檢舉人、目擊證人對於從未見過之犯罪嫌疑人
    ，因警察機關誘導致誤為指認之情形。然指認程序，除須注
    重人權保障外，亦需兼顧真實發現，確保社會正義之實現。
    而偵查中之指認，法院應綜合指認人於案發時所處之環境，
    是否足資認定其確能對犯罪嫌疑人觀察明白、認知犯罪行為
    人行為之內容，事後依憑個人之知覺及記憶所為之指認是否
    客觀可信等事項為審查。至於法務部及司法警察主管機關對
    於指認程序所訂頒之相關要領、規範，旨在促使辦案人員注
    意，非屬法律位階，尚不得僅因指認程序與相關要領或規範
    未盡相符，遽認其指認程序違法。倘指認過程中可能形成之
    記憶污染及判斷誤導均已排除（如犯罪嫌疑人與指認人熟識
    ，或曾與指認人長期、多次或近距離接觸而無誤認之虞），
    且其指認並未違背經驗或論理法則，亦非單以指認人之指認
    為論罪之唯一依據，自不得僅因指認程序與上開要領未盡相
    符，即認為無證據能力（最高法院106年度台上字第3510號
    判決參照）。
  ⑵查本件偵查中己○○及被告於103年9月23日均經檢察官傳喚到
    庭，己○○於檢察官詢及在偵查庭外有無看到案發當日在場之
    人時，證稱「有一個人應該有在場，蠻眼熟的，但他髮型有
    變，案發時他是長髮，一般長度，現在理成平頭。」等語（
    見103年度偵字第14587號卷，下稱偵14587卷，第20頁），
    其於指認被告於案發當日在場之同時，能自發性地描述案發
    時被告髮型，並說明其所見被告髮型於案發日與該偵查期日
    所見之不同處，堪認己○○於案發時因有相當時間與被告近距
    離接觸，對被告之外觀有所觀察而足以形成相當之認知。
  ⑶依被告於103年9月16日在原審103年度訴字第387號共犯丁○○
    被訴強盜案件（下稱另案）審理作證時，原審當庭拍攝其半
    身照片（見103年度訴字第387號影卷，下稱訴387卷，第48
    至54頁）。被告於此次庭期以證人身分作證時，頭髮僅頭頂
    處有數公分長，其餘部位則削薄，髮長極短，與其當時所持
    身分證（見訴387卷第47頁；原審卷五第103頁）的近肩髮長
    有明顯差別。而己○○於前揭同年月23日偵查期日經檢察官提
    示被告身分證後，證稱於案發時看到的被告頭髮長度「比身
    分證上照片再短一點，但比現在要長」（見偵14587卷第24
    頁），在另案同年10月28日審理時，經原審提示上開被告半
    身照片及身分證彩色影本時，復確認「案發時被告在場，當
    時被告的頭髮比身分證上的短，但是比半身照長」（見訴38
    7卷第64頁），與偵訊時所述相符，且核與戊○○所證：案發
    當時被告在場，被告當時頭髮比較長，現在頭髮比較短等語
    並無二致（見訴387卷第32、36頁）。參以丁○○於偵查中供
    稱：我欠被告錢，被告於案發當天來找我收錢時有幫我處理
    與戊○○、己○○和解事宜，且在該2人簽和解書前都在場（見1
    03年度偵字第23440號影卷，下稱偵23440卷，第76、95頁反
    面），況被告亦不否認於上開時地見過己○○、戊○○2人（見
    偵14587卷第16頁反面、第23頁），足見被告確實於案發時
    在場，己○○上開指認被告於案發時在場之供述，乃本於近距
    離與被告接觸所得印象，就人別確認之準確性應甚可靠，且
    與經驗或論理法則無違，其證言自堪採信。辯護人以己○○未
    經選擇性指認即指摘被告涉案，其偵訊所述即無證據能力等
    語，自無可採。
  ⑷辯護人另主張己○○於107年12月5日原審準備程序結束後出現
    在庭外，竟將被告友人及辯護人誤指為被告，可認己○○在偵
    訊時單一指認被告涉案並不可信等語（見原審卷五第137、1
    55頁）。然人之記憶難免隨時間經過而模糊、淡忘，本件案
    發距該準備程序期日相隔5年有餘，己○○對於被告之樣貌，
    雖於案發當日藉由近距離觀察而有相當的認知，而於前揭偵
    訊及另案審理時（距案發未滿1年）得以清楚說明被告外型
    並加以指認，但當時之記憶難免隨時日經過而脫漏，致於5
    年後原審準備程序時已無法正確比對出被告之外貌特徵，尚
    難認與情理有違，然此並無礙於己○○於偵訊時指認被告所為
    相關證述之可信性。
  ⑸戊○○係在另案審理時指證被告在場為本件犯行，已如前述。
    是辯護人執戊○○指認被告之程序違法而爭執其偵訊證述之證
    據能力，自不可採，附此敘明。
  ㈡己○○、戊○○於另案審判中之證述：
    被告以外之人於審判外向法官所為之陳述，得為證據，刑事
    訴訟法第159條之1第1項定有明文，此乃考量因其陳述係在
    法官面前為之，故不問係其他刑事案件之準備程序、審判期
    日或民事事件或其他訴訟程序之陳述，均係在任意陳述之信
    用性已受確定保障之情況下所為，因此該等陳述應得作為證
    據。己○○、戊○○於另案審理中之證述，均屬於被告以外之人
    於審判外向法官所為之陳述，屬於傳聞法則之例外，上開證
    據均應有證據能力。
  ㈢丁○○於另案審理中以被告身分所為陳述：
    丁○○在另案審理中以被告身分所為之陳述，經檢閱相關筆錄
    後，確認該等陳述均在公開法庭為之，且其辯護人均有陪同
    到庭，顯見丁○○並無受強暴、脅迫、利誘其違反自己意思陳
    述之風險可言，又其每次陳述前均經法官告知罪名、訴訟法
    上權利，並讓其充分表達意見，應堪認具有可信之特別情況
    。
  ㈣按被告以外之人於審判外之言詞或書面陳述，除法律有規定
    者外，不得作為證據，刑事訴訟法第159條第1項定有明文；
    惟被告以外之人於審判外之陳述，雖不符同法第159條之1至
    第159之4之規定，而經當事人於審判程序同意作為證據，法
    院審酌該言詞陳述或書面陳述作成時之情況，認為適當者，
    亦得為證據。又當事人、代理人或辯護人於法院調查證據時
    ，知有第159條第1項不得為證據之情形，而未於言詞辯論終
    結前聲明異議者，視為有前項之同意，同法第159條之5第1
    、2項亦定有明文。除上述㈠至㈢外，本判決所引用下述被告
    以外之人於審判外之陳述，固為傳聞證據，然本件當事人及
    辯護人就證據能力未予爭執，本院審酌該等具有傳聞證據性
    質之證據製作時之情況，並無不能自由陳述之情形，亦未見
    有何違法取證或其他瑕疵，且與待證事實具有關聯性，認為
    以之作為證據應屬適當，自均有證據能力（至於己○○、戊○○
    、丁○○於警詢之陳述並未引為被告不利之認定，自不贅論證
    據能力之有無）。
二、非供述證據部分：
    本院以下所引用非供述證據部分，並無證據證明係公務員違
    背法定程序所取得，是依刑事訴訟法第158條之4反面解釋，
    即具證據能力。
貳、實體部分：
一、認定事實之理由及證據：
　　訊據被告固坦承有於案發當日前往補習班向丁○○收取欠款，
    並有看到丁○○與債權人討論借款條件而起爭執，惟否認有何
    結夥強盜犯行，辯稱：我於當天下午1點許到達補習班，丁○○說沒有現金可以給我，所以我聽到丁○○跟在場的人因討論
    借款起爭執後，就勸他們報警處理，然後我就離開補習班回
    林口上班，只在補習班待了10幾分鐘，並不知道該處有地下
    室。辯護人則主張：丁○○就被告於案發當天是否在場、何時
    離開及有無參與本件犯行，前後陳述矛盾，乃為卸責而誣指
    本件由被告主謀。而己○○、戊○○就遭多少人強押至地下室，
    及當時所見地下室遭限制自由之被害人人數，說法不一，其
    等證述均不可採等語。
二、不爭執事實：
  ㈠丁○○於102年10月間，因有資金需求但欠缺擔保品，遂由己○○
    介紹向新光銀行貸款180萬元購得本案車輛，並以該車質押
    己○○而借款100萬元，雙方約定扣除預收利息3萬元及過戶手
    續費、介紹費共2萬元後，己○○應交付丁○○95萬元。己○○並
    於102年11月1日先交付現金15萬元予丁○○，丁○○則簽發票號
    為CC0000000號，面額20萬元，付款銀行為新光銀行西園分
    行之支票予己○○充為擔保。嗣於案發之同年月4日，丁○○以
    辦理車輛質押借款為由，約己○○到補習班。己○○當天駕駛本
    案車輛，並攜帶80萬現金、20萬元支票前往補習班，然己○○
    在補習班內遭毆打而受有上揭傷勢，所攜帶的現金80萬元、
    20萬元支票、丁○○交付己○○作為借款清償擔保之面額50萬元
    支票2紙及本案車輛皆為丁○○取走。己○○並有簽署其上記載
    「甲方己○○以汽車超貸方式，並以高利貸予乙方丁○○讓乙方
    損失巨大，甲方願意以新台幣捌拾萬元正達成雙方合解無異
    議」、「備註：甲方曾以高利250分借款於丁○○先生」之和
    解書等情，據己○○證述在卷（見偵23440卷第55頁反面；訴3
    87卷第58至67頁），核與丁○○供述相符（見偵23440卷第55
    頁反面至56頁；訴387卷第82、90、93頁；本院104年度上訴
    字第392號影卷，下稱上訴卷，第183頁反面），並有新光銀
    行借款契約書、上開面額20萬元支票、己○○門號0000000000
    號行動電話通聯紀錄、和解書、衛生福利部102年11月4日臺
    北醫院診斷證明書及交通部公路總局臺北市區監理所108年2
    月11日函檢送之本案車輛車籍異動資料可憑（見偵23440卷
    第12至13、62、90頁；上訴卷第26至26之1頁；原審卷五第1
    83至187頁），且為被告所不爭執（僅辯稱並不知情），此
    部分事實足堪認定。
  ㈡丁○○向在當舖業兼差之戊○○借得15萬元，並簽發票號為CC000
    0000號，面額為15萬元，付款銀行為新光銀行西園分行之支
    票1紙予戊○○充為擔保。戊○○遂於案發日攜帶現金20萬元到
    補習班，之後在補習班內遭毆打而受有上揭傷勢，所攜帶的
    現金20萬元遭丁○○取走。戊○○並有於同日簽署記載「甲於戊○○乙方丁○○兩方合解，甲方以高利貸款給乙方，全部以貳拾
    萬付還乙方做為合解金無異議」、「備註：甲方曾以高利15
    分借款於丁○○」之和解書等情，業據戊○○證述在案（見103
    年度偵字第23448號影卷，下稱偵23448卷，第41至42頁；訴
    387卷第24頁；原審卷五第230、239至240頁），核與丁○○供
    述無違（見偵14578卷第22頁），並有上開支票、戊○○門號0
    000000000號行動電話通聯、和解書、敏盛綜合醫院甲種診
    斷證明書可參（見偵23440號卷第65、80、99頁；偵23448卷
    第25頁），且為被告所不爭執（惟亦辯稱並不知情），此部
    分之事實亦堪認定。
  ㈢被告於案發日依與丁○○於102年8月14日簽訂之債務協議書，
    到補習班向丁○○收取當月應還欠款，在補習班時有聽到丁○○
    與己○○、戊○○協調借款，進而發生爭執等情，經被告供證在
    卷（偵14587卷第16頁及反面、第23頁；訴387卷第36至37、
    39至40頁；原審卷一第39及反面，原審卷五第10、248頁）
    ，核與丁○○供述相符（見訴387卷第81至85頁），並有債務
    協議書可考（見偵23440卷第82至86頁），以上事實可以認
    定。
三、本件應審究者為：被告有無於案發日在補習班對己○○、鄭
    宇翔為強盜犯行？被告與丁○○及其他不詳成年人間就強盜
    犯行有無犯意聯絡及行為分擔？
  ㈠事實一㈠部分：
  ⒈證人己○○於偵查中證稱：案發當日下午1時許我到補習班，在
    櫃台把質押文件拿給丁○○看，有3、4個人從教室出來，其中
    有一人是被告，他們將我押到地下室，並說是丁○○叫來的，
    開始毆打我，且把我皮包內的現金80萬元及面額20萬元支票
    都取走，還強迫我簽1張賠償丁○○100萬元的和解書及車輛動
    產質押契約書。和解書是被告拿出範本要我照抄，我簽之前
    有遭被告徒手毆打。他們要我簽之前還拿給我丁○○簽發的2
    張面額都50萬元的支票騙我簽，我簽完之後又將該2張票收
    回去。之後我就被留在那邊，一直到下午4時許才能離開等
    語（見偵23440卷第55頁反面；偵14587卷第20頁）。
  ⒉證人己○○於另案審理時證稱：我到補習班後，丁○○問我他的
    錢、證件及20萬元支票有沒有帶，要求我拿出來給他看，看
    完之後，丁○○說「好，出來」，從我左右二邊的隔間小教室
    有3、4人走出來，這3、4人先問我是不是我幫丁○○辦理車輛
    的，我說是，他們叫我跟他們一起下去地下室，在剛下去地
    下室時，其中1人從我背後踢下去，我就從樓梯上摔到地下
    室地板。有1個年紀比較長的人坐在樓梯下來的桌上，好像
    是在指揮，有2人顧在樓梯那邊，另大約有3人坐在最裡面的
    椅子上，這3個坐在最裡面的人我後來才知道也是跟我一起
    被押的人。上開較年長男子喝令我交出手機後，我被1名理
    平頭而沒有門牙的人、被告及一個體型比較壯碩的人毆打，
    打完後，該較年長男子說他們是丁○○找來要辦理車輛的事，
    並說「我就是要凹你，不然你要怎樣，或者你要打電話請人
    過來」，我說「好，但我要先拿回我的電話」後，被告及上
    開打我的2人再打我，並叫我坐在最裡面的椅子上，丁○○下
    去地下室說有其他人要來，其後陸續有其他人被押到地下室
    ，且不論被押下來之人是否配合，均會遭毆打。後來他們請
    丁○○下來跟我簽署相關資料，被告說內容要照他們的要求，
    另外還要照抄1份被告先擬好的和解書。這些資料簽好後，
    該較年長男子有請丁○○開2張面額均50萬元之支票給我，我
    將支票收入皮包內，該較年長之成年男子要求我將現金交給
    丁○○，我說條件跟我先前與丁○○談的不一樣，上開理平頭而
    沒有門牙的人就打我並搶我的包包，其他人也一起打，並拿
    走我的80萬元現金、20萬元支票、合約書及上開2紙面額50
    萬元支票交給丁○○。我問該較年長之男子本案車輛是不是應
    該歸我？他說「沒有，車子要牽回去，這筆錢是你要賠償丁○○的費用」，之後我又回到地下室最裡面的椅子上坐，約過
    1、2小時候才能離開等語（見訴387卷第59至61頁）。
  ⒊觀諸證人己○○於偵查及另案審理所證情節，就案發當日有遭
    丁○○找來的被告及2名男子強押至地下室，並遭毆打，且被
    要求簽署質借文件、和解書及交出現金，尚在被打之際遭強
    取現金80萬元、合約書、20萬元支票1紙及50萬元支票2紙，
    本案車輛亦遭取走之基本事實前後所述則一致；核與證人戊○○證稱：案發當天我下去地下室就看到己○○坐在後面椅子上
    ，類似跟我一樣被困在那邊。因為我被他們打完、簽完和解
    書後就是被困坐在那邊，所以我感覺己○○跟我類似，我有看
    到他2個耳朵有出血、紅紅的等情相符（見訴387卷第29頁；
    原審卷五第232頁），且己○○於該日22時37分許前往衛生福
    利部臺北醫院急診，經診斷受有右耳、右臉頰挫傷、血腫、
    瘀青之傷勢，有該院診斷證明書可憑（見偵23440卷第44頁
    ），足見己○○所證上開遭人強盜財物之經過應屬可採。至證
    人己○○就遭毆打、被搶現金、支票及簽立和解書之先後順序
    ，偵查中所陳雖與另案審理時證述略有不同，然此乃其就案
    發過程在時序細節上有所歧異，就基本事實陳述之一致性不
    生影響，自不減損其證述之可信性。
  ⒋佐以丁○○偵查時供稱：被告有與1名成年男子一起來補習班，
    直到己○○、戊○○簽和解書前都在場（見偵23440卷第95頁反
    面）、另案審理時供稱：被告到補習班後有待一陣子，不是
    馬上離開，並有直接跟己○○處理事情，我跟被告、己○○寫了
    和解書（見訴387卷第83至84、90頁），均一致陳稱被告當
    天直到己○○簽立和解書時都在補習班，核與證人己○○前開偵
    訊及另案審理中所證無違，是其等所證上情，應非虛捏。況
    丁○○於偵訊中供稱被告於己○○、戊○○簽和解書時都在現場後
    ，經檢方訊及「被告有無動手毆打被害人？」、「被告有無
    帶被害人到地下室？」，均答稱「沒有」（見偵23440卷第9
    5頁反面-96頁），未見其將本件犯行之責全然推諉給被告，
    或具體指證被告在場有何施暴之舉，是認其所指被告在2名
    被害人簽和解書之前均在場乙節應屬實情，益徵己○○指認被
    告在場並參與上揭強盜取財犯行之證述，應值採信。
  ⒌綜上事證，足見己○○於案發當天遭丁○○授意之被告及其他2名
    成年男子強押至地下室，地下室尚有1名男子負責指揮，己○○在地下室屢遭毆打，並被要求簽署質借文件及和解書，在
    被打之際，皮包內現金80萬元、合約書、20萬元支票及面額
    各50萬元之支票2紙由被告同夥強行取走，本案車輛則由丁○○處分，堪認被告有強盜己○○之犯意及行為，且與丁○○、上
    開3名成年男子有利用彼此行為而強取己○○財物之意，具有
    強盜之犯意聯絡及行為分擔而為共同正犯甚明。
  ㈡事實一㈡部分：
  ⒈證人戊○○於偵查中證稱：我在當鋪兼差，於102年10月6日借1
    5萬元給丁○○，案發當天我要去收利息，前一天丁○○打電話
    邀我投資大陸房地產，要我帶20萬元過去，所以當天我帶20
    萬元於下午2點多到補習班，丁○○在櫃檯拿出大陸房地產投
    資文件，講到一半就有4、5名男子從辦公室衝出來，並要求
    我下去地下室，我拒絕，丁○○就踢我並要求其他人帶我下去
    ，該4、5名男子將我拖下樓，我下去後看到7、8個人被要求
    坐在椅子上，有人有受傷，之後丁○○下樓，要該4、5名男子
    拿我身上的錢，該4、5名男子有拿木棍及徒手打我，等我被
    打到沒有反抗能力，該4、5名男子就將我包包內的20萬取走
    ，之後並要我簽和解書。和解書是其中1名男子控制我的手
    寫，上面的指印也是該男子押著我蓋的等語（見偵23448卷
    第41頁及反面）。
  ⒉證人戊○○於另案審理時證稱：丁○○於案發前一天打電話約我
    ，叫我隔天帶20萬元去補習班，說要跟我討論房地產投資。
    案發當天丁○○在補習班跟我講去大陸投資房地產約5分鐘，
    我不相信就說要先走了，這時突然從旁邊辦公室衝出3人，
    丁○○就叫那3人擋住我，並說「這個你幫我處理一下（臺語
    ）」，該3人叫我下去地下室，我堅持不要下去地下室，就
    被該3人毆打臉、身體、肚子。我被拖下去地下室後，看到
    其中有6、7人坐在椅子上，另外2人坐在桌子上，坐在桌子
    上的2人叫我拿出錢來，押我下去的3個人打我，丁○○又朝我
    肚子踢一腳，還要那3人繼續打，直到我倒在地上無法反抗
    ，丁○○從我包包拿出20萬元現金並叫我簽和解書，是該3人
    中1人握著我手簽和解書。然後坐在桌子上的人叫我坐在後
    面椅子上，並要我拿出手機給他們，並且關掉我的手機。坐
    在桌子上的2人中有1個人叫「小傑」，就是被告等語（見訴
    387卷第23至24、32頁）。
  ⒊證人戊○○於原審審理時證稱：丁○○以投資大陸房地產為由邀
    我過去補習班，談到一半有3、4個人衝進來，叫我到樓下談
    ，我說不要，要走，他們硬拉我下去打我，地下室前面講台
    有2、3個人要我把包包拿出來給他們看，有3、4個人用拳頭
    、棍子打我身體各處，然後把我皮包裡的錢拿走，之後要我
    跟坐在地下室課桌椅上的10幾人坐在一起等語（見原審卷五
    第229至230頁）。
  ⒋綜觀證人戊○○上開偵查及審理所述，對於案發當天遭3人強押
    至地下室並遭毆打，且被強行取走現金20萬元，並在手被控
    制下而簽署和解書之基本事實證述一致；核與證人己○○於另
    案偵查、審理時證稱：當天對戊○○印象很深刻，因為當天除
    了我，就是他被打的最慘，他是在我之後被打，我坐在後面
    看他被打。戊○○是在樓上時就被打，我在地下室時有聽到樓
    上爭吵聲音，聽到那些人說「你不配合」，戊○○是一路從樓
    上被打到樓下。戊○○從頭到尾都不配合，所以被打很多次，
    我只記得戊○○有拿錢出來，至於是被搶或是他自己拿出來，
    我忘記了。且戊○○也有簽和解書等語（見訴387卷第62至63
    頁）大致相符。而證人戊○○於另案審理中已明確指證被告於
    案發當天在場（見訴387卷第32頁），復與丁○○於偵查中所
    供：我欠被告錢，被告當天來收錢時有幫我處理與戊○○、己○○和解事宜，被告在我跟戊○○、己○○簽和解書前都在場（見
    偵23440卷第76、95頁反面）一致，是其等所證上情，非無
    可信。且丁○○於偵訊中供稱被告於己○○、戊○○簽和解書時都
    在現場後，續供稱被告沒有動手毆打2名被害人，也沒有帶2
    名被害人到地下室，已如前述，全未指述被告在場有何對2
    名被害人施暴之行為而圖卸其責，是認其所述被告在2名被
    害人簽和解書之前均在場一事，應與事實相符，足見戊○○指
    認被告在場並參與上揭強盜取財犯行之證述，應值採信。至
    於戊○○雖就所見地下室內被要求坐在椅子上受害人數，於偵
    查、審理所述不一，然僅是就細節事項略有出入，無礙其就
    基本事實所述之可信性。
  ⒌至證人戊○○對於從補習班辦公室衝出來押其下去地下室及毆
    打其之人數，於偵查中稱有「4、5名」，於另案審理時稱「
    3名」，於原審審理時稱「3、4個人」，前後雖略有不一。
    然戊○○於另案審理時證稱：警詢時警察問我有幾人，我說不
    記得，所以才說4、5人，而檢察官說以警詢筆錄上為主，但
    「事後我仔細回想，應該只有3人」（見訴387卷第25頁）。
    而於原審審理作證時，就所述被「3、4個人」打的該等人特
    徵，表示「沒有印象，這麼久了，怎麼會記得」（見原審卷
    五第230頁），可認其於原審審理作證時因距案發時間已久
    （約5年3月），對於案發過程之記憶，已漸趨模糊，此由戊○○於原審審理時僅能簡略說明案發經過，及就訊問之問題多
    次以「現在沒有印象」、「印象模糊」、「忘記了」（見原
    審卷五第232-239）即可得知。從而，就此部分事實，應以
    戊○○於另案審理時所述為可採。至戊○○雖稱有遭木棍毆打（
    見偵234見48卷第41頁反面；原審卷五第230頁），然於另案
    審理時自承：那時是3、4個人打我，我看不清楚，感覺有東
    西硬硬的等語（見訴387卷第27頁），是其對於是否確遭木
    棍毆打無從確認，依有疑惟利被告原則，自應認定其所述不
    明物品並非兇器，附此說明。
  ⒍又戊○○於另案審理時固先表示並不認識同時在庭作證之被告
    ，也從來沒有見過，對於案發當日有無見過被告，沒有印象
    （見訴387卷第30頁）。嗣經另案審判長以提示機提示被告
    身分證正本，訊及被告有無在案發時在場，戊○○仍稱沒有印
    象。至審判長直接提示被告身分證正本予戊○○，戊○○即稱「
    有印象，被告當天在場，是坐在桌上的人，就是我剛才說的
    『小傑』」（見訴387卷第32頁）。辯護人雖主張被告身分證
    相片乃95年拍攝，與案發時被告相貌有別，而戊○○當庭認不
    出被告，就被告同一張身分證以提示機及直接提示，反應也
    有落差，並不合理，則戊○○指認被告涉案，可能遭身分證舊
    相片誘導而為不實指認等語。然查，以提示機提示係在法庭
    螢幕上顯示，與實物提示本即不同，對觀看的人而言，觀看
    之距離及清晰度仍有差別。是以，戊○○於原審審理時證稱：
    當時我看到的「小傑」跟身分證照片上的人印象是一樣的，
    因為近距離看比較清楚，所以原先用提示機給我看時，我才
    會沒有印象等語（見原審卷五第237頁），並無有違情理之
    處。再者，觀諸被告於另案審理時當庭拍攝之半身照片與當
    時所持身分證中的照片，二者顯示之被告外型有明顯差別，
    前已敘及，且戊○○於原審審理中證述：於另案審理時，雖然
    距離案發多月，但能藉由上開身分證彩色照片確認被告即為
    當天在場之「小傑」，乃是「當天最後」是由該人帶我上樓
    並且與我交談一語甚明（見原審卷五第238頁），而說明當
    時於另案審理中指認之依據及基礎，則戊○○於另案審理時憑
    其就案發過程近距離觀察被告所留存記憶，認被告乃身分證
    相片所示之人，致無法於庭訊當時就被告本人指認被告在案
    發當時在場，亦無逸脫常情可言。被告於本院審理中雖另行
    提出「103年1月31日」拍攝之照片佐證（見本院卷二第145
    頁，下稱「103年1月31日照片」），然經本院比對該照片中
    被告與上開身分證照片（見訴387卷第47頁；原審卷五第103
    頁），除臉型較為圓潤、髮型改為短髮、身材略微壯碩外，
    被告之五官並無明顯出入、變化，仍可清楚辨識為同一人；
    更遑論由戊○○時隔5年多，尚能指出當時「小傑」髮型較長
    （見原審卷五第238頁），而與其先前之證述及己○○上開指
    證之內容一致，並於原審審理中證稱：案發當天「小傑」身
    型乃壯壯的一語（見原審卷五第231頁），亦與被告提出之
    「103年1月31日照片」中之壯碩身材吻合，益徵戊○○前揭指
    認並無錯誤。從而，辯護人主張戊○○之指認乃受誘導所為而
    不可信，即不可採。
  ⒎綜上事證，足見戊○○當天遭丁○○授意之3名成年男子強押至地
    下室後，旋遭坐在地下室桌上的被告及另1名成年男子喝令
    交出金錢並加以毆打，丁○○並強取戊○○皮包內之現金20萬元
    ，同夥且以控制戊○○之手之方式簽署和解書，堪認被告有強
    盜己○○之犯意及行為，與丁○○、上開4名成年男子有利用彼
    此行為而強取己○○財物之意，具有強盜之犯意聯絡及行為分
    擔而為共同正犯甚明。
  ㈢被告固另稱：我與丁○○於本案發生後關係生變，因「他不想
    還我錢，無故把我牽扯到本案」（見原審卷五第251頁），
    辯護人並主張丁○○指述其在場參與本案犯行，係為推卸責任
    而誣指被告等語。惟丁○○前於偵查時供稱被告直到己○○、戊○○簽和解書時都在現場（見偵14587卷第22頁），並於另案
    審理時供稱：被告有待一陣子，不是馬上離開，他有直接在
    那邊跟己○○處理事情（見訴387卷第83至84頁）。然偵查中
    經檢察官訊及被告有無毆打及帶己○○、戊○○下地下室時，丁○○均答稱「沒有」；在另案審理時質問丁○○有關被告是如何
    說要幫忙處理一節時，竟翻異前詞，改稱：被告沒有說要幫
    我處理，只是進來遇到我跟己○○有爭執，被告要我報警處理
    ，並沒有待很久，且在聽到我因戊○○講的借貸金額與約定不
    同而要報警處理時，被告就離開了（見訴387卷第89至90頁
    ），此核與被告於偵訊及另案作證時所稱，聽聞丁○○與上開
    證人討論借款起爭執時，即建議丁○○報警處理並先行離開（
    見偵14587卷第16頁反面；訴387卷第44頁）之說詞如出一轍
    ，堪認丁○○係迴護始附和被告之說詞而更易原本陳述，況丁○○前於偵查中僅供稱被告在2名被害人簽和解書前均在場，
    但並無施暴犯行，益見其並無辯護人主張將本件犯行卸責予
    被告之意，故辯護人上開主張，自無可採；再者，由戊○○於
    偵查及另案審理中一再證稱當日乃下午2時許（2時30分許）
    抵達現場（見偵23448卷第41頁反面；訴387卷第24頁），前
    後證述一致；且己○○則於偵查證述抵達現場時間約下午1時
    許（1時20分許）（見偵23440卷第55頁反面），核與其手機
    通聯紀錄中基地台位置於於當日下午1時24分許在「萬華區
    西園路2段/萬大路」附近相符（見偵23440卷第90頁），是
    上開證詞亦屬非虛；足徵其2人抵達現場之時間相距至少半
    小時以上，亦與己○○於偵查中結證其2人進入案發現場時間
    約半小時一語（見偵14587卷第20頁）大致相合；準此，堪
    認戊○○前述抵達時間應屬真實無誤。而被告一再表示當天抵
    達案發現場時間約1時許（見偵14587卷第16頁反面；原審卷
    一第38頁反面），又被告不否認於案發地點見過己○○、戊○○
    2人（見偵14587卷第16頁反面、第23頁），足見被告於當日
    下午1時許抵達該處至2時許見到戊○○，其於此地停留時間顯
    然非短，絕非其所自稱「僅10多分鐘」而已；且由戊○○前開
    「當天最後」是由該人帶我上樓並且與我交談一語（見原審
    卷五第238頁），益徵被告於當日下午4時許仍在該處。綜合
    上開各節，亦證丁○○前揭事後改稱：被告於上開地點「未停
    留很久」或被告「未協助處理事情」云云，均屬不實，不足
    採信。
  ㈣被告辯稱案發當日與丁○○多次電話聯繫，是因為當天沒有收
    到錢，委託收錢的人一直要我問明拖欠原因等語。查被告與
    丁○○於案發當天自早上8時37分起至晚間10時28分，有多達3
    8通通聯，其中除2通是被告發出之簡訊外，其餘多數為被告
    致電丁○○，其中有8通通話秒數在100秒以上，有通聯記錄可
    憑（見偵23440卷第66至73頁反面），可見二人當日通話頻
    繁。而依證人丁○○於另案審理時所供：案發當天我有準備2
    萬多元給被告，在被告跟己○○寫和解書的時候，我有給被告
    2萬多元等語（見訴387卷第84至85頁）。又被告自承當日去
    補習班收款前有打電話給丁○○說要過去，因丁○○當月款項有
    拖延，我想要知道原因（見訴387卷第37頁）。是以，丁○○
    當月既已拖延還款，而案發當天如沒有現金可以給被告，當
    已於電話中先向被告表明，始符常理。而被告與丁○○通話後
    ，仍前往補習班收款，可見丁○○所證已準備好現金並交付被
    告一節，應堪採信。從而，被告當日既有收到丁○○的還款，
    則二人間以上開頻率及通話秒數多次通聯，自非因談論收款
    一事，被告上開所辯，自不足採。而上開密集通聯之期間正
    恰好是丁○○等人對2名被害人施暴行強取財物之案發期間，
    被告於此時以上開密集之頻率和主嫌丁○○相互聯繫，更足徵
    被告對丁○○及在場男子對2名被害人強盜取財之犯行確實知
    情並參與其中。
  ㈤至辯護人主張被告於案發當時同與丁○○在補習班，2人無須以
    電話頻繁通聯，可認被告於案發時早已離開該處，於己○○、
    戊○○遭強盜之際自不在現場等語。惟己○○於另案審理時證稱
    ：在我被打時，丁○○有在場，也有離開，他來來去去的（見
    訴387卷第64頁），與戊○○於另案審理時證稱：從我被拖往
    地下室到離開之前，丁○○來來去去的，有時候上樓，有時候
    下樓（見訴387卷第27頁）之情形相同。而戊○○係在己○○被
    押往地下室毆打後才到補習班，當時有人來通知被告上去，
    據己○○證述在卷（見偵14587卷第21頁），可見在補習班1樓
    及地下室間的聯繫，仍是要靠人通知，則被告於案發時透過
    電話聯繫在補習班1樓及地下室間走動的丁○○，並非不合理
    。又己○○於另案審理時證稱：丁○○有向地下室押著我們的人
    說時間上來不及，要先去銀行一趟，就把我的錢跟其他被押
    被打的人的錢一起拿去銀行軋票（見訴387卷第65頁），核
    與丁○○於另案審理所供，其案發當日到期的支票約有100多
    萬元。己○○給的現金80萬元於當日存入帳戶，已被領走等語
    一致（見偵23440卷第24頁；訴387卷第85頁）。而丁○○確有
    於案發當日下午3時46分許存入110萬元到其在新光銀行開設
    之帳號第00000000000號支票存款帳戶，並供10張其所簽發
    之支票於當日兌現票款，有新光銀行103年10月21日函及所
    附交易明細、兌現支票影本可憑（見偵14587卷第33至47頁
    ），亦堪認丁○○於案發過程為處分所得現金並曾離開補習班
    ，則被告以電話與其聯繫，自有必要。從而，辯護人以被告
    與丁○○在案發當日有頻繁之電話聯繫主張被告有不在場證明
    ，即無足採。
  ㈥被告雖另辯稱：案發當日與其妻丙○○一同開車前往補習班，
    只待了10幾分鐘就回到任職之修車廠，同事乙○○有看到我，
    我並無參與本件強盜犯行等語，並聲請傳訊丙○○及乙○○，欲
    證明於案發時不在現場。然依被告於偵查中所供「當天我是
    於中午1點左右自己一個人去該處」（見偵14587卷第16頁反
    面），以及另案審理作證時，經辯護人向其確認「是自己一
    個人去或是有人陪同你去？」，答稱「我是自己一個人去」
    等語（見訴387卷第38頁），可見被告當天是獨自一人前往
    補習班。而經原審提示以上開偵訊及另案審理所述，質之以
    前後不一致之原因，被告僅表示「我覺得是我自己的事，所
    以也沒有想這麼多」、「另案審理中我誤以為律師是在問我
    有無人陪同我進去補習班」（見原審卷五第250至251頁）。
    惟被告於偵訊中係經檢方以強盜案被告身分傳訊，於偵訊中
    經檢方告知涉犯罪名及相關事實（見偵14587卷第16頁），
    是其顯已知悉檢警認其涉有強盜重嫌，苟其確有不在場證明
    ，衡情當於第一時間主動提出以示清白，惟被告卻堅稱係自
    己前往案發地點，隻字未提有妻子同行及案發下午見到同事
    之經過，故其於原審中始提出上開不在場證明，已難遽信。
    況被告於另案審理中經辯護人詰問時，係先問及「當天幾點
    到補習班」，嗣辯護人才延續此一問題問及「有無他人陪同
    前往」，由問話者之語意及其脈絡，當無使被告有誤認之虞
    ，故被告所稱誤解上開問題之說法，顯不可採。此外，經本
    院審理中依其所請傳喚丙○○、乙○○到庭為證；證人丙○○雖稱
    ：當日12時許有陪同被告至該補習班外，被告自行下車進入
    ，其於車內等候約10多分鐘，被告出來後，其2人即驅車前
    往被告上班之修車廠等語（見本院卷二第291至292頁），惟
    證人乙○○於本院審理中業已明確證述：雖然認識被告，但不
    是很熟，是因為當時老闆公司倒閉時，有債務問題，好像是
    被告處理的，才會認識，我與被告並不曾在同一工作場所工
    作等語在案（見本院卷二第198至199頁）；參以丙○○乃被告
    配偶，乙○○與被告間則無特殊情誼，自應以乙○○之證述較為
    可採，丙○○之上開證詞無非乃附和被告辯詞之迴護言論，難
    以遽採，故被告並未於修車廠內工作一節，可堪認定。再由
    被告自陳當日至該處乃為向丁○○催討債務，證人丙○○亦稱乃
    因被告有處理公司倒閉時之債務問題，堪認被告一直以來皆
    是以參與向他人催討款項、債務為其工作內容，方屬真實。
    從而，被告前揭辯解，乃事後矯飾之語，無足採信。
四、綜上所述，被告所為對2被害人強盜取財之犯行事證明確，
    均應依法論科。
五、論罪：
  ㈠按強盜罪所施用之強暴、脅迫手段，祇須足以壓抑被害人之
    抗拒，或使被害人身體上、精神上，處於不能抗拒之狀態，
    而使其喪失意思自由為已足，縱令被害人實際無抗拒行為，
    仍於強盜罪之成立，不生影響（最高法院22年上字第317號
    、30年上字第3023號判例意旨參照）。而強盜罪之所謂「不
    能抗拒」，係指行為人所為之強暴、脅迫等不法行為，就當
    時之具體事實，予以客觀之判斷，足使被害人身體上或精神
    上達於不能或顯難抗拒之程度而言，亦即應依一般人在同一
    情況下，其意思自由是否因此受壓制為斷，不以被害人之主
    觀意思為準（最高法院87年度台上字第3705號、91年度台上
    字第290號、94年度台上字第2266號、100年度台上第6876號
    判決意旨參照）。查：
  ⒈己○○、戊○○經丁○○邀約前往補習班，就被告及其他共犯埋伏
    該處以強暴方式使其等前往地下室，且遭毆打並要求交出身
    上財物，依當時客觀情狀，一般人均當感覺生命、身體之安
    全受重大威脅，且均會恐懼若執意反抗會遭受更為暴力之對
    待。而其二人在地下室發現尚有多名類似狀況之被害人坐於
    該處無法反抗，手機均被要求交出，無法與外界聯繫，是任
    何人處於該等情形下，身心必然處於相當恐懼，且意思之自
    由顯然被剝奪。
  ⒉參以己○○於另案審理時證稱：我想離開，但沒有辦法，因為
    我那時害怕，我又被打那麼多次，沒有辦法離開，且我知道
    抵抗也是被打，而且他們擺明要凹我，我怕再抵抗會被打，
    沒有辦法抵抗（見訴387卷第64、66頁）；戊○○證稱：在辦
    公室那3人出來打我時，我有想要衝出補習班，但我還在看
    哪裡有出口時，他們已經打過來，我是被打趴在地上由其中
    1人拉著我的後衣領下去地下室，我被3、4個人打，根本沒
    有辦法還手（見訴387卷第31、33頁）。
  ⒊基上，可見被告及共犯於案發當時所為之強暴、脅迫等行為
    確已足使己○○、戊○○於身體上及精神上達不能抗拒之程度。
  ㈡按刑法第321條第1項第4款之結夥3人以上竊盜罪所稱結夥3人
    ，係以結夥犯全體俱有責任能力為構成要件，若其中一人缺
    乏責任能力，則雖有加入實施之行為，仍不能算入結夥3人
    之內（最高法院37年上字第2454號判例意旨參照）。查被告
    、丁○○與同夥於行為時乃具責任能力之成年人，且對於當日
    係要以強暴、脅迫手段致使己○○、戊○○不能抗拒後強取其等
    財物知之甚詳，依上說明，自屬刑法第321條第1項第4款所
    指之結夥3人以上無疑。再者，被告、丁○○與上述各同夥間
    ，分別就丁○○交予己○○供擔保之2紙50萬支票及本案車輛，
    及戊○○隨身攜帶之20萬元，並無正當權源，卻以上開方式共
    同奪取之，自有不法所有意圖無訛。是核被告所為係犯刑法
    第328條第1項之強盜罪，而有同法第321條第1項第4款結夥3
    人以上之加重情形（該款於108年此條文修法時，並未修改
    、變動），應以同法第330條第1項加重強盜罪論處。
  ㈢按強取財物罪之內容，當然含有使人行無義務之事，或妨害
    人行使權利，或剝奪人行動自由等妨害自由之性質，強盜罪
    一經成立，則妨害自由之行為，即已包含在內，自無另行成
    立妨害自由罪名之餘地（最高法院32年上字第1378號判例意
    旨參照）。又犯強盜罪，於實施強暴行為之過程中，如別無
    另行起意，基於傷害之故意，僅因強暴行為致被害人受有挫
    傷、血腫、瘀青之傷害，乃施強暴之當然結果，不另論傷害
    罪。查被告、丁○○及其餘成年共犯以傷害、使人行無義務之
    事及剝奪行動自由之方式使己○○、戊○○簽署和解書，並在其
    等不能抗拒下，搶走己○○所持有之合約書、丁○○簽發後交付
    己○○之2紙面額各50萬元支票、賓士車1臺、現金80萬元（但
    此現金部分未構成強盜罪之不法所有意圖要件，詳後述）及
    戊○○所有之現金共20萬元，該等傷害、使人行無義務之事及
    妨害自由部分顯非被告等另起犯意所為，應認被告等所為之
    傷害、使人行無義務之事及妨害自由乃強盜之部分行為，不
    另論罪。
  ㈣就事實一㈠（強盜己○○）部分，被告、丁○○及其餘3名成年男
    子間；就事實一㈡（強盜戊○○）部分，被告、丁○○及其餘4名
    成年男子間，就上揭犯行皆有犯意聯絡及行為分擔，均應論
    以共同正犯。又渠等上揭對己○○、戊○○之加重強盜犯行，犯
    意個別，行為互殊，應予分論併罰。
  ㈤不另為無罪諭知部分：
  ⒈公訴意旨略以：被告與丁○○共同基於意圖為自己不法所有、
    傷害、剝奪行動自由、強制之犯意，於案發日以交涉剩餘貸
    款交付為由，邀同己○○至補習班，己○○不察，遂攜80萬現金
    及丁○○前交付其供作擔保之20萬元支票前往，而遭被告及真
    實姓名年籍不詳而有犯意聯絡共3、4人押往地下室，喝令己○○交出手機，並毆打己○○後強取80萬現金及20萬元支票，因
    認被告此部分亦涉犯結夥三人以上強盜罪嫌等語。
  ⒉按犯罪事實應依證據認定之，無證據不得認定犯罪事實；不
    能證明被告犯罪者，應諭知無罪之判決；刑事訴訟法第154
    條第2項、第301條第1項分別定有明文。次按，刑法上之強
    盜罪，以有為自己或第三人不法所有之意圖為構成要件之一
    ，若奪取財物係基於其他目的，而非出於不法所有之意思者
    ，縱其行為違法，要不成立強盜罪（最高法院95年度台上字
    第1144號判決參照）。
  ⒊查丁○○向新光銀行貸款180萬元購買本案車輛後，再將該車提
    供予己○○質押100萬元。嗣己○○先交付現金15萬元予被告，
    被告則簽發上開20萬元支票交己○○充為擔保。雙方約定於案
    發當日至補習班簽訂質押文件，由己○○支付所餘80萬元，丁○○再簽發面額100萬元之支票供己○○作為擔保，己○○則將20
    萬元支票退還丁○○等情，經丁○○供述在卷（見偵23440卷第2
    1至23、55頁反面至56頁），並經己○○證述實屬（見訴387卷
    第58至59頁；上訴卷第272頁正反面），則丁○○就己○○依約
    應交付之尾款80萬元，及應退還先前所收受供擔保之20萬元
    支票，本有權收受，即無不法所有之意圖。縱丁○○未經己○○
    之同意，而強取上開80萬元現金及20萬元支票，亦不構成強
    盜罪，是難認被告就此部分應論以強盜罪。惟此部分與前揭
    被告強盜己○○論罪之部分有實質上一罪之關係，爰不另為無
    罪之諭知。
六、上訴駁回之理由：
    原審審理後，認被告犯罪事證明確，適用刑法第28條、第33
    0條第1項、第51條第5款等規定，並審酌被告有妨害婚姻、
    加重竊盜未遂、賭博、收受贓物及重利等前案紀錄；被告應
    丁○○邀集，夥同其他共犯，先以傷害、強制及剝奪行動自由
    之方式，使己○○、戊○○關押在地下室加以毆打，並阻絕其等
    對外聯繫，而致使其等不能抗拒，進以強取其等財物並迫使
    其等簽立和解書，不惟使己○○、戊○○之身體受有上開傷勢，
    精神上亦蒙受恐懼，並嚴重影響社會治安。而被告犯後否認
    強盜犯行，於審理期間棄保逃亡，經二度通緝始到案，無坦
    然面對司法之意，且迄今未與己○○、戊○○和解或賠償損害，
    犯後態度不佳，以及丁○○雖為本件首謀，然被告之參與程度
    亦非輕微等一切情狀，分別量處有期徒刑7年4月、7年2月，
    並定其應執行有期徒刑12年；暨說明：被告或共犯所持毆打
    己○○之不明物品未據扣案，復無證據顯示現尚存在，為免執
    行困難，不予宣告沒收；及己○○、戊○○遭強盜之財物為丁○○
    取去，而丁○○自承「未給被告好處」（見訴387卷第90頁）
    ，依卷附證據復無從認定被告就本件犯行有何犯罪所得（至
    於前述三㈣丁○○所稱有給付被告之2萬多元一節，此乃基於其
    彼此間之債務關係，尚無其他積極證據證明被告就此之外，
    另有所得），自無由宣告沒收等旨。經核認事用法，尚無違
    誤，量刑亦屬妥適。被告雖上訴主張無罪；然本件業依卷內
    各項證據資料，就被告所辯之詞及辯護意旨，詳為論述、一
    一指駁，被告上訴意指仍執前詞否認犯罪，而指摘原判決不
    當，難認可採。從而，被告上訴為無理由，應予駁回。
七、被告經合法傳喚後，無正當理由而未遵期於本院審理庭期到
    庭，有本院審理庭期報到單、本院送達證書及被告之戶籍資
    料查詢結果存卷可查，依刑事訴訟法第371條規定，得不待
    其陳述，逕行一造辯論而為判決。
據上論斷，應依刑事訴訟法第371條、第368條，判決如主文。
本案經檢察官黃育仁提起公訴，檢察官壽勤偉到庭執行職務。
中　　華　　民　　國　　110 　年　　5 　　月　　27　　日
                  刑事第十一庭  審判長法　官  周煙平
                                      法　官  吳炳桂
                                      法　官  陳俞伶
以上正本證明與原本無異。
如不服本判決，應於收受送達後20日內向本院提出上訴書狀，其
未敘述上訴之理由者並得於提起上訴後20日內向本院補提理由書
（均須按他造當事人之人數附繕本）「切勿逕送上級法院」。
                                      書記官  朱家麒
中　　華　　民　　國　　110 　年　　5 　　月　　28　　日
附錄：本案論罪科刑法條全文
中華民國刑法第328條
（普通強盜罪）
意圖為自己或第三人不法之所有，以強暴、脅迫、藥劑、催眠術
或他法，至使不能抗拒，而取他人之物或使其交付者，為強盜罪
，處5年以上有期徒刑。
以前項方法得財產上不法之利益或使第三人得之者，亦同。
犯強盜罪因而致人於死者，處死刑、無期徒刑或10年以上有期徒
刑；致重傷者，處無期徒刑或7年以上有期徒刑。
第1項及第2項之未遂犯罰之。
預備犯強盜罪者，處1年以下有期徒刑、拘役或3千元以下罰金
。
中華民國刑法第330條
（加重強盜罪）
犯強盜罪而有第321條第1項各款情形之一者，處7年以上有期徒
刑。
前項之未遂犯罰之。